臺灣臺中地方法院民事判決　　　　　　　　　　九十四年度訴字第一六四號
　　原　　　告　乙○○
　　被　　　告　甲○○
右當事人間請求損害賠償事件，經本院於民國九十四年四月二十二日言詞辯論終結，
判決如左：
    主    文
被告應給付原告新臺幣參拾陸萬參仟肆佰壹拾柒元，及自民國九十四年一月十五日起
至清償日止，按年息百分之五計算之利息。
原告其餘之訴駁回。
訴訟費用由由被告負擔十分之三，餘由原告負擔。
本判決於原告以新臺幣壹拾貳萬貳仟元為被告供擔保後，得假執行；但被告以新臺幣
參拾陸萬參仟肆佰壹拾柒元為原告供擔保後，得免為假執行。
原告其餘假執行之聲請駁回。
    事實及理由
壹、原告起訴主張：被告甲○○於民國九十二年二月九日下午十四時三十分許，因懷
    疑訴外人即其堂兄陳志源之汽車輪胎遭到原告洩氣，遂偕同陳志源至原告住處質
    問，因雙方一言不合，被告甲○○竟基於傷害之犯意，用腳踢擊原告胸部，致原
    告跌坐在地上，受有胸椎第十二節爆裂性骨折之傷害，須長期復健治療。業經臺
    灣臺中地方法院九十三年度易字第一三八號、臺灣高等法院臺中分院九十三年度
    上易字第一○八八號刑事判決：「甲○○傷害人之身體，處有期徒刑伍月，如易
    科罰金，以佰元折算壹日。」確定，並已執行完畢。被告甲○○不法侵害原告
    之身體、健康，應負損害賠償責任，原告為此爰依民法第一百八十四條第一項前
    段、第一百九十三條第一項、第一百九十五條第一項規定，請求：1.醫療費支出
    新臺幣（下同）三萬七千六百二十二元及持續就醫復健費用五萬元，共計八萬七
    千六百二十二元。2.生活上需要之支出：復健器材泰勒背架五千元；看護費
    部分：原告於九十二年二月十七日起至九十二年二月二十一日止、九十二年二月
    二十五日起至九十二年四月二十四日止，僱請看護費共計四萬零九百九十五元，
    及自九十二年四月二十五日起至九十二年七月二十四日止，共計三個月，由原告
    之妹鄭蓉燕看護，每月看護費以一萬八千元計算，共計五萬四千元，原告共計支
    出看護費九萬四千九百九十五元；交通費共計支出二萬五千八百元。原告生活
    上需要之支出合計十二萬五千七百九十五元。3.勞動能力之減少：原告受有胸椎
    第十二節爆裂性骨折之傷害，為輕度肢障，且脊柱遺存運動障害，核屬勞工保險
    條例第五十三條所定殘障給付標準表殘障等級第九級，喪失勞動能力達百分之五
    三點八三之程度，以基本工資一萬五千八百四十元計算，原告一次得請求被告賠
    償喪失勞動能力之損害共計七十九萬三千九百七十九元。4.精神慰撫金二十萬元
    。以上合計一百二十萬七千三百九十六元等語。並聲明：(一)被告應給付原告一百
    二十萬七千三百九十六元，及自起訴狀繕本送達被告之翌日起至清償日止，按年
    息百分之五計算之利息；(二)願供擔保請准宣告假執行。
貳、被告對於原告主張有傷害之事實，固不爭執，惟否認原告胸椎第十二節爆裂性骨
    折之傷害是被告所為，並以：本件刑事判決所認定與卷附資料所示之事實不符，
    更有理由矛盾之違誤，自無維持之必要，依最高法院二十九年上字第一六四○號
    、五十年台上字第八七二號、六十九年台上字第七七一號判例參照，刑事判決所
    為事實之認定，於為獨立民事訴訟之裁判時本不受其拘束，原審斟酌全辯意旨及
    調查證據之結果，依自由心證為與刑事判決相異之認定，不得謂為違法，本件刑
    事判決之認定，既有諸多瑕疵，自無法為本件民事裁判基礎，原告之主張更屬無
    據。原告所提出之診斷證明書係胸椎爆裂性骨折，並非背部下面受傷，原告於刑
    事判決所供詞已有矛盾不符之處，且診斷證明書記載原告胸部並無外傷跡象，足
    見原告並無遭踢打之情事，光田綜合醫院之函文即無法做為原告有遭毆打之證據
    ，原告另提出海龍國術館之免用統一發票證明其受有胸椎爆裂性骨折，顯然不符
    實情，海龍國術館在無任何科學儀器協助下，竟能正確診斷，與常理不合，應無
    證據能力。另於事故發生當晚，原告仍可出門辦事，顯然當時原告身體並無異狀
    ，刑事判決認定原告受傷後，因疼痛無法起身，因而延遲數日就醫，其判決理由
    ，前後矛盾，更不足採信。關於海龍國術館之醫療支出並不實在，原告縱有前往
    看診，然此非為必要之醫療支出。就看護費部分之支出，原告並未請看護，其看
    護費用之支出並不實在。否認原告主張勞動能力有減少，又原告請求交通費用部
    分並非必要之支出，精神慰撫金二十萬元請求顯然過高等語置辯。並聲明：(一)原
    告之訴及假執行之聲請駁回；(二)如受不利判決，願供擔保請准宣告免為假執行。
參、兩造不爭執之事實：
一、被告甲○○有於九十二年二月九日下午十四時三十分許，因懷疑訴外人即其堂兄
    陳志源之汽車輪胎遭到原告洩氣，遂偕同陳志源至原告住處質問，因雙方一言不
    合，被告甲○○竟基於傷害之犯意，對原告為傷害之不法行為，致原告受有傷害
    。
二、被告前揭不法行為，其刑案部分業經臺灣臺中地方法院九十三年度易字第一三八
    號、臺灣高等法院臺中分院九十三年度上易字第一○八八號刑事判決：「甲○○
    傷害人之身體，處有期徒刑伍月，如易科罰金，以佰元折算壹日。」確定，並
    已執行完畢。
肆、得心證之理由：
一、本件原告主張之事實，有其提出光田綜合醫院診斷證明書、殘障手冊、臺灣臺中
    地方法院九十三年度易字第一三八號刑事判決、臺灣高等法院臺中分院九十三年
    度上易字第一○八八號刑事判決、醫療費用細目、統一發票收據、復健器材收據
    、看護費細目及交通費細目等影本各一份、看護收據影本三紙、光田綜合醫院大
    甲分院收據影本三十一紙及交通費收據影本二十二紙附卷為證，被告對於原告主
    張有傷害之事實，固不爭執，惟否認原告胸椎第十二節爆裂性骨折之傷害是被告
    所為，並以前揭情詞置辯，復據提出錄音譯文一份為證，及聲請本院向光田綜合
    醫院大甲分院函查。是本件兩造所爭執之處，應在於（一）被告是否有對原告為
    傷害之不法行為？（二）原告主張前往海龍國術館就診所為醫療費用之支出是否
    實在？又是否為必要之醫療支出？（三）原告請求看護費用之支出及受有勞動能
    力減少之損害，是否為有理由？（四）原告請求交通費部分，是否為必要之支出
    ？（五）原告請求慰撫金二十萬元整，有無過高？
二、爭點一（即被告是否有對原告為傷害之不法行為？）部分：本件原告主張被告於
    九十二年二月九日下午十四時三十分許，因懷疑訴外人即其堂兄陳志源之汽車輪
    胎遭到原告洩氣，遂偕同陳志源至原告住處質問，因雙方一言不合，被告竟基於
    傷害之犯意，用腳踢擊原告胸部，致原告跌坐在地上，受有胸椎第十二節爆裂性
    骨折之傷害，被告對於原告主張有傷害之事實，固不爭執，惟否認原告胸椎第十
    二節爆裂性骨折之傷害是被告所為，並以前揭情詞置辯。經查被告因本件傷害之
    不法行為，其刑案部分業經臺灣臺中地方法院九十三年度易字第一三八號、臺灣
    高等法院臺中分院九十三年度上易字第一○八八號刑事判決：「甲○○傷害人之
    身體，處有期徒刑伍月，如易科罰金，以佰元折算壹日。」確定，並已執行完
    畢等情，為兩造所不爭，並據本院調取前開刑事全卷查閱屬實，又被告確基於傷
    害人身體之犯意，於前揭時地，用腳踢擊原告胸部，致原告跌坐在地上，受有胸
    椎第十二節爆裂性骨折之傷害乙節，亦據臺灣高等法院臺中分院刑庭承審法官調
    查明確，並於判決理由中詳細論斷以：「 (一)被告犯行業據告訴人乙○○於警
    訊時指述：「九十二年二月九日下午二點半在我家睡覺，他們二人叫門，我開門
    ，他們就衝進來，沒講什麼，然後甲○○就用腳踢我胸部，我就往後跌坐到地下
    ，導致我的背部下面受傷」，於原審法院審理中指述：「那天中午我在睡覺，他
    們在外面叫我，我不知道是誰，我就起來，我去開門，他們就衝進來，被告用右
    腳踢我胸部，我被他踢了以後就倒地爬不起來」、「我去看過兩次，兩天都有去
    看。應該是十日去看的，我被打以後都不敢睡覺，都爬不起來」、「因為在家裡
    很痛，爬不起來，才會延遲這麼久」等語，所述主要情節核無不合。(二)本件告
    訴人確受有胸椎爆裂性骨折，而於九十二年二月十日、十二日二次初到海龍國術
    館就診，因未有效果，而於九十二年二月十三日始轉往光田綜合醫院陸續看診等
    情，此亦有告訴人提出之海龍國術館九十二年三月二十六日出具之治療費用收據
    一紙、光田綜合醫院九十二年三月四日診斷證明書及經原審法院函調之光田綜合
    醫院乙○○病歷表等影本在卷可參。又偵查中經檢察官函光田綜合醫院查告訴人
    病因，經該院函復：「其因胸椎爆裂性骨折，於九十二年二月十三日到院骨科初
    診，其受傷原因應為外力創傷而非疾病所致」。有光田綜合醫院九十二年九月二
    十三日九二光醫字第九二甲○○四八六號函在卷可按。亦均與本件告訴人所受傷
    害事實相符。(三)證人盧秋火於原審證述告訴人事後曾去找證人，向證人表示被
    告曾找告訴人理論，並用手推告訴人，告訴人要證人被告等語，此亦可佐證被
    告確有本案傷害犯行，雖證人表示係「推」，與告訴人前述係遭被告以腳踢一節
    略有不符，然證人原無刻意記憶告訴人當時所用言詞細節之理，事後追述，就細
    節之處難免或有齟齬，或因基於息事心態是略有掩飾，亦符常情，不能以此一鱗
    半爪之差異不同，即謂證人證述或告訴人指述不實。(四)又經原審法院函請光田
    綜合醫院檢具告訴人於九十二年二月十三日轉往光田綜合醫院陸續看診之所有病
    歷表，並依被告聲請及設題函請中華民國骨科醫學會就：有關胸椎爆裂性骨折
    之臨床症狀為何？受創當時病患是否立即會出現劇烈疼痛感？或有其他立即不
    適之情形？病患有無可能受創當時無感覺，而係事隔一日後才會出現疼痛感？
    患者身體背部遭毆打，在背部無傷害之情形下，是否亦會造成胸椎第十二節爆
    裂性骨折之傷害？胸椎爆裂性骨折之判斷方法為何？民間推拿師有無法以觸
    診之方式正確發現該項傷害？等項，函請釋示說明。經函復略以：椎爆烈性骨
    折會造成脊椎不穩定，引起背部疼痛或駝背變形。受創當時若造成脊椎爆裂性
    骨折，應該立即會出現劇烈疼痛。胸腰椎爆裂性骨折通常是因軸向力量壓迫所
    致，一般較常發生在由高處跌落之病人。有中華民國骨科醫學會九十三年六月十
    日九三骨醫勝字第○四八號函在卷可按。此與本件告訴人乙○○於本件受傷後，
    確有發生劇烈疼痛，及告訴人係遭被告踹踢胸部並因此往後跌坐，由較高處跌落
    自上而下受傷之情況亦相符合。又上開中華民國骨科醫學會九十三年六月十日九
    三骨醫勝字第○四八號函，固亦記載：病人為五十一歲不可能受創當時無感覺，
    而係事隔一日後才會出現疼痛感，民間推拿師以觸診方式，單憑觸診絕不可能正
    確診斷出胸椎爆裂性骨折等情。而按乙○○於被踢擊後，當天晚上即感激烈疼痛
    有如上述。而海龍國術館出具之收費收據是於九十二年三月二十六日補出具，雖
    其明填乙○○於九十二年二月十日、十二日二次到海龍國術館就診之傷害係胸椎
    爆裂性骨折，顯係依據乙○○到光田綜合醫院接受Ｘ光照射得知之病名所填載，
    其所載依據雖有可議，但亦無礙於乙○○確有於被踹踢之次日即到該館就醫之證
    明。故此部分，亦難採為證明被告無傷害告訴人乙○○之有利證明。(五)被告辯
    稱胸椎爆裂性骨折，係一種嚴重破壞導致脊椎骨之椎體爆裂，以致脊椎不穩定，
    告訴人應會立即疼痛，不可能至次日始疼痛云云，然胸椎爆裂性骨折既係一種嚴
    重破壞導致脊椎骨之椎體爆裂，告訴人如前即有此病症，以告訴人及被告長久鄰
    近居住之狀況，被告應可由告訴人之姿勢或所使用矯正輔助器具知悉告訴人原有
    腰部重疾，惟被告於本院卻表示不知告訴人前有無受傷，則告訴人上該骨折顯非
    案發前即原有之疾病；又受到胸椎爆裂性骨折是否會有立即劇烈疼痛致無法當場
    立即爬起一節，牽涉及傷勢輕重、個人疼痛忍受能力、傷處發炎壓迫及痛覺神經
    之時間快慢等多項複雜因素，原非必然，前揭中華民國骨科醫學會函復內容亦僅
    記載「『應該』立即會出現劇烈疼痛。」，並未認定必然會立即出現倒地無法爬
    起之劇烈疼痛，且告訴人無端遭告訴人進門踹踢，激憤之下，縱已受有傷害，仍
    奮然爬起理論，亦無違悖情理之處，無從以告訴人曾證述次日或是日夜晚始開始
    疼痛即遽為有利被告之認定。又證人李琴英於原審固曾證述「（是否知道九十二
    年二月九日乙○○和被告發生衝突的事情？）那天晚上我聽隔壁說他們吵架，第
    二天我看到乙○○來我店裡買東西」等語，被告即據此辯稱告訴人原未受傷云云
    ，然證人李琴英至原審法院作證時已距案發日近一年半，時間已有相當間隔，況
    依被告所述，其與告訴人親族間前曾有車禍糾紛，是雙方相處應非和睦，則證人
    李琴英聽說被告與告訴人吵架，應不致特別在意而刻意記憶相關日期，伊事後回
    憶，就告訴人究係在吵架前或吵架後向伊買東西等相關之時間先後，實至有記憶
    錯誤之虞，亦無從以證人李琴英證述作為有利被告之認定。綜上，本件告訴人乙
    ○○確有於九十二年二月九日下午十四時三十分許，因被告甲○○之踹踢，而受
    有胸椎第十二節爆裂性骨折甚明，被告上開所辯顯係飾卸之詞，不足採信，本案
    事證明確，被告犯行至堪認定：：：」等語明確，足見被告此部分所辯，顯與事
    實未符，應不可採，而應以原告之主張，較可採信為真實。依上，被告對原告自
    應負侵權行為之損害賠償責任。從而，原告憑以請求被告賠償原告因此造成之損
    害，即應准許。
三、爭點二（即原告主張前往海龍國術館就診所為醫療費用之支出是否實在？又是否
    為必要之醫療支出？原告請求看護費用之支出及受有勞動能力減少之損害，是否
    為有理由？原告請求交通費部分，是否為必要之支出？）部分：原告主張其因遭
    被告傷害，致原告跌坐在地上，受有胸椎第十二節爆裂性骨折之傷害，須長期復
    健治療，爰請求：1.醫療費支出三萬七千六百二十二元及持續就醫復健費用五萬
    元，共計八萬七千六百二十二元。2.生活上需要之支出：復健器材泰勒背架五
    千元；看護費部分：原告於九十二年二月十七日起至九十二年二月二十一日止
    、九十二年二月二十五日起至九十二年四月二十四日止，僱請看護費共計四萬零
    九百九十五元，及自九十二年四月二十五日起至九十二年七月二十四日止，共計
    三個月，由原告之妹鄭蓉燕看護，每月看護費以一萬八千元計算，共計五萬四千
    元，原告共計支出看護費九萬四千九百九十五元；交通費共計支出二萬五千八
    百元。原告生活上需要之支出合計十二萬五千七百九十五元。3.勞動能力之減少
    ：原告受有胸椎第十二節爆裂性骨折之傷害，為輕度肢障，且脊柱遺存運動障害
    ，核屬勞工保險條例第五十三條所定殘障給付標準表殘障等級第九級，喪失勞動
    能力達百分之五三點八三之程度，以基本工資一萬五千八百四十元計算，原告一
    次得請求被告賠償喪失勞動能力之損害共計七十九萬三千九百七十九元等語，被
    告則抗辯稱：關於海龍國術館之醫療支出並不實在，原告縱有前往看診，然此非
    為必要之醫療支出。就看護費部分之支出，原告並未請看護，其看護費用之支出
    並不實在。否認原告主張勞動能力有減少，又原告請求交通費用部分並非必要之
    支出等語。經查原告主張其支出醫療費三萬七千六百二十二元、持續就醫復健費
    用五萬元及復健器材泰勒背架五千元之事實，有其提出與所述情節相符之前揭卷
    附光田綜合醫院診斷證明書、醫療費用細目、免用統一發票收據、復健器材收據
    及光田綜合醫院大甲分院收據可稽，尚非無憑，被告雖否認海龍國術館之醫療支
    出，並以前揭情詞置辯，然依原告所受傷害情節暨卷附稽證觀察，其此部分之支
    出應屬實在，且屬必要之醫療支出，其此部分之請求金額，應屬適當，則被告猶
    空言否認，其此部分之抗辯，應不可採。又原告主張就看護費部分，原告於九十
    二年二月十七日起至九十二年二月二十一日止、九十二年二月二十五日起至九十
    二年四月二十四日止，僱請看護費共計四萬零九百九十五元，及自九十二年四月
    二十五日起至九十二年七月二十四日止，共計三個月，由原告之妹鄭蓉燕看護，
    每月看護費以一萬八千元計算，共計五萬四千元，原告共計支出看護費九萬四千
    九百九十五元，另就交通費計支出二萬五千八百元等情，亦有其提出前揭卷附看
    護費細目、交通費細目、看護收據及交通費收據足憑，堪信屬實，被告雖抗辯稱
    ：原告並未請看護，其看護費用之支出並不實在，又原告請求交通費用部分並非
    必要之支出云云，然依原告所受胸椎第十二節爆裂性骨折之傷勢，衡情實有無法
    自理生活之情，其請看護，尚非無稽，其此部分之請求金額，應屬適當，而其住
    院、退院，確需乘車就醫，所請亦符常情，是原告請求交通費用部分，即應認屬
    必要之支出，而為可採，則此部分被告所辯，尚無可採。至原告主張其受有胸椎
    第十二節爆裂性骨折之傷害，為輕度肢障，原告原係務農兼做零工，以基本工資
    一萬五千八百四十元計算，原告一次得請求被告賠償喪失勞動能力之損害共計七
    十九萬三千九百七十九元等情，雖有前揭卷附診斷證明書及殘障手冊可稽，然為
    被告所否認，查原告並無提出證據憑以證明其主張原係務農兼做零工之事實，甚
    而觀諸前揭卷附診斷證明書及殘障手冊所載，其亦無法證明原告勞動能力之減少
    ，是否已達不能工作之標準，原告之主張顯舉證未足，則其猶憑以訴請被告賠償
    原告喪失勞動能力之損害共計七十九萬三千九百七十九元云云，即屬無據。依上
    ，原告得請求被告賠償之金額合計為二十一萬三千四百一十七元，其逾此範圍之
    請求，即屬無據。
四、爭點三（即原告請求慰撫金二十萬元整，有無過高？）部分：按因故意或過失，
    不法侵害他人之權利者，負損害賠償責任。又不法侵害他人之身體、健康、名譽
    、自由……者，被害人雖非財產上之損害，亦得請求賠償相當之金額，民法第一
    百八十四條第一項前段、第一百九十五條第一項前段分別定有明文。本件原告主
    張被告對其所為之傷害嚴重，須長期復健治療，及被告不明究理，故意傷害原告
    ，致原告於案發後心生畏怖，迄今未敢返回家中居住，稚子猶須委由他人代為照
    料等情，依侵權行為之法律關係，請求被告賠償二十萬元之精神慰撫金等語。被
    告則抗辯稱：原告請求精神慰撫金部分二十萬元顯然過高等語。按慰撫金數額之
    酌定應斟酌加害行為、加害人之身分、地位、家庭經濟或能力、請求人所受痛苦
    之程度等一切情狀（最高法院四十八年度台上字第一九八二號判決要旨參照）。
    本院斟酌人之身體、健康無價，原告因遭被告傷害，致原告跌坐在地上，受有胸
    椎第十二節爆裂性骨折之傷害，其損害情節非輕，被告僅為國中畢業，尚未結婚
    ，也沒有小孩，任職大貨車之助手，每月薪水約壹萬餘元，無不動產，且事故迄
    今兩造未能達成和解等情狀，認為原告之請求之精神上損害應以十五萬元為適當
    ，是原告主張精神慰撫金二十萬元，顯屬過高，應予核減為十五萬元，其逾此數
    額之請求，即屬無據。
伍、綜上所述，原告依據民法侵權行為之法律關係，請求被告賠償其因本件傷害所受
    之損害，於三十六萬三千四百一十七元之範圍內，洵屬正當，應予准許，其餘逾
    此範圍之請求，則非有據，應予駁回。又原告併請求自起訴狀繕本送達翌日即九
    十四年一月十五日）起至清償日止，按法定利率年息百分之五計算之遲延利息，
    核無不合，併予准許，爰為判決如主文所示。
陸、本件事證已臻明確，兩造其餘之攻擊防禦方法無逐一論述之必要，附此敘明。又
    兩造陳明願供擔保，聲請宣告假執行或免為假執行，經核原告勝訴部分，合於法
    律規定，爰分別酌定相當之擔保金額宣告之；原告其餘假執行之聲請，因訴之駁
    回而失所依據，不予准許。
柒、訴訟費用負擔之依據：民事訴訟法第七十九條。
中　　　華　　　民　　　國　　九十四　　年　　　五　　　月　　十三　　日
                                臺灣台中地方法院民事第二庭
~B法　　　官　呂明坤
右為正本係照原本作成
如對本判決上訴，須於判決送達後廿日內向本院提出上訴狀
中　　　華　　　民　　　國　　九十四　　年　　　五　　　月　　十三　　日
~B法院書記官　林金枝
